【裁判字號】    92,上訴,41
【裁判日期】    920424
【裁判案由】    搶奪
【裁判全文】
臺灣高等法院花蓮分院刑事判決                      九十二年度上訴字第四一號
    上  訴  人  臺灣臺東地方法院檢察署檢察官
    被      告  丁○○
    被      告  丙○○
右上訴人因被告等搶奪等案件，不服臺灣臺東地方法院九十一年度訴字第二０二號中
華民國九十一年十二月三十日第一審判決（起訴案號：臺灣臺東地方法院檢察署九十
一年度偵字第一八四八號），提起上訴，本院判決如左：
    主  文
上訴駁回。
    事  實
一、丁○○前於民國（下同）八十九年間，因偽造文書等案件，經臺灣臺南地方法院
    判決有期徒刑五月，緩刑二年，目前尚在緩刑期間，竟不知潔身自愛。又與丙○○共同基於意圖為自己不法所有之概括犯意聯絡，先於附表一編號一之時間、地
    點，由丁○○騎用向姓名、年籍不詳住在臺東縣臺東市○○○路二十一巷一號之
    友人所借得之藍色重型機車，後面搭載丙○○（以下之騎乘方式均相同），二人
    分別頭戴半罩式安全帽各一頂，嘴覆口罩；因見乙○○一人騎腳踏車行駛在前，
    認有機可趁，乃先尾隨於乙○○之後方，並佯裝問話，騎機車自乙○○後方靠近
    ，趁乙○○不及防備之際，由丙○○徒手迅速搶下乙○○放置於腳踏車前籃內如
    附表一編號一之財物，得手後，丙○○遂用鞋子擋住車牌號碼，二人便騎車加速
    逃逸，並將現金以外之物品丟棄在草叢中。再於附表一編號二之時間、地點，共
    同騎上開機車，見戊○○一人騎腳踏車，乃以騎機車自後靠近之方式，趁戊○○
    不及防備之際，由丙○○徒手快速搶下戊○○放置於腳踏車前籃子內如附表一編
    號二之財物，得手後，亦騎車加速逃逸，並將現金以外之物品丟棄在草叢中。嗣
    為利於二人日後行搶使用，渠等竟另共同基於意圖為自己不法所有之概括犯意聯
    絡，於附表二編號一之時間、地點，由丁○○負責把風，丙○○則持自備之鑰匙
    竊取附表二編號一黃玉嫌所有由黃佩晴借予陽美花使用之機車，得手後，供作後
    述搶奪所需之交通工具。渠等共同承續前揭搶奪之概括犯意，於附表一編號三之
    時間、地點，騎用自附表二編號一所竊得之機車，見外籍女性傳教士ＮＩＥＫＡ
    ＭＰＬＡＵＲＡＳＵＥ騎腳踏車正在等待紅綠燈之際，以前述搶奪戊○○財物之
    方式，自後方迅速搶取其放置腳踏車前如附表一編號三之財物，得手後，即加速
    騎車逃逸；惟因渠等所騎之機車故障，而為該名傳教士騎腳踏車自後追趕上，而
    將所搶奪之物歸還該名外籍傳教士。因上開機車故障無法騎用，渠等又共同承續
    前揭竊盜之概括犯意，於附表二編號二之時間、地點，以相同方式竊取甲○○○
    所有如附表二編號二之機車，得手後，因騎乘時發覺該機車之煞車不靈，不利搶
    奪使用，乃將之棄置於臺東市○○路上之臺東商職體育館前。復於附表二編號三
    之時間、地點，以相同方法，竊取己○○所有附表二編號三之機車，得手後，亦
    供作後述搶奪所需之交通工具。渠等遂共同承續前揭搶奪之概括犯意，於附表一
    編號四之時間、地點，騎乘前揭附表二編號三所竊取之機車，見庚○○一人騎腳
    踏車，便以相同方式，自後方迅速搶取其放置腳踏車前籃子內附表一編號四之財
    物，得手後，丙○○並持所搶得之美金紙鈔至臺灣銀行臺東分行兌換為新台幣（
    下同）三百四十三元花用。嗣因乙○○、戊○○遭丁○○、丙○○搶奪之後，均
    立即報警，描述搶嫌之特徵，而庚○○則於被搶奪時，記下搶嫌當時所騎之機車
    部分車牌號碼即數字「一五八」、英文字「Ｐ」，提供警察追查，臺東縣警察局
    臺東分局員警遂根據前開人等所描述搶嫌之特徵，並分配警力於重要路口攔檢，
    迄於九十一年九月十九日下午五時二十分許，其二人騎用附表二編號三所竊取之
    機車，行經臺東縣臺東市○○路與廣東路口，為警查獲，並扣得其等所有供作案
    用之安全帽二頂及口罩一個。
二、案經臺東縣警察局臺東分局報請臺灣臺東地方法院檢察署檢察官偵查起訴。
        理  由
一、右揭事實，業據被告丁○○、丙○○迭於警詢、偵查中及審理時坦承不諱（除辯
    稱附表一編號一被害人乙○○之現金僅為一萬零五百元及附表一編號二被害人戊○○之現金僅為二百二十元外，此部份詳如後述），核與被害人乙○○、戊○○
    、ＮＩＥＫＡＭＰＬＡＵＲＡＳＵＥ、庚○○分別於警訊、審理中所陳述遭被告
    二人搶奪之情節，及被害人黃佩晴、甲○○○、己○○於警訊、審理時所指述機
    車被竊取之情節均相符。且經證人即臺東縣警察局臺東分局中興派出所所長張文
    輝到庭證述屬實，復有贓物認領保管單四紙、臺灣銀行編號0000000號外
    匯水單（四）原本一紙、車輛竊盜、車牌失竊資料個別查詢報表－查詢車輛認可
    資料三張、被告二人帶同警方尋獲贓物及尋獲地點之照片十二幀在卷可稽。至被
    告二人辯稱所搶奪附表一編號一被害人乙○○之現金僅為一萬零五百元及附表一
    編號二被害人戊○○之現金僅為二百二十元云云；然查被害人乙○○、戊○○係
    於附表一編號一、二之時間、地點遭被告二人搶奪之後均立即向警方報案，指述
    遭搶之財物，並描述所見搶嫌之人數、服裝及髮色等特徵，此觀九十一年九月十
    六日、九月十九日警詢筆錄自明，而警察係於同年月十九日下午始循線查獲被告
    二人，並於翌日即二十日製作被告二人之警詢筆錄，被告亦於該時向警察坦承附
    表一編號一、二之搶奪犯行，此有卷附之警詢筆錄可稽。是被害人於向警察報案
    之前，並不知道其究係遭何人行搶，應無將遭搶奪之財物均擅自灌水加諸於被告
    之理。從而，被害人對於所遭搶奪之財物足認係據實以報，故其所為之陳述，較
    為可採，是被告上開所辯，顯係避重就輕之詞，不足採信。此外，並有扣案之安
    全帽二頂及藍色口罩一個可資佐證。本件事證已臻明確，被告等之犯行應堪認定
    。
二、核被告二人所為，係犯刑法第三百二十條第一項之竊盜罪、第三百二十五條第一
    項之搶奪罪，被告二人彼此間就上開二罪，均有犯意聯絡及行為分擔之事實，均
    為共同正犯。又其等先後四次搶奪犯行及三次竊盜犯行，各時間緊接，方法相同
    ，所犯均為構成要件相同之罪名，各顯係基於概括犯意反覆為之，均為連續犯，
    應均依刑法第五十六條連續犯之規定，論以一罪並加重其刑。再被告二人所犯上
    開二罪間，有方法結果之牽連關係，依刑法第五十五條規定，應從一較重之搶奪
    罪處斷。原審因依上開法律規定，並審酌被告二人雖係女性，仍膽大妄為，不思
    憑己力謀生，竟共同騎機車行搶，專以騎腳踏車之人為搶奪對象，嚴重危害社會
    治安，及其動機、目的、手段、所生損害，惟念被告丙○○懷有身孕不得已出此
    下策，及其等犯罪後坦承犯行等一切情狀，分別量處有期徒刑一年二月；併敘明
    扣案之安全帽二頂及藍色口罩一個係被告二人供犯罪所用之物，為被告二人所有
    ，業據渠等供承在卷，應依刑法第三十八條第一項第二款規定沒收；原判決認事
用法，俱無違誤，量刑尚稱妥適。檢察官上訴意旨略以：原判決量刑過輕，又被
    告二人於九十一年八月三十日及同年九月初，另在台南縣市有竊盜犯行，業經檢
    察官併案審理，原審認無連續犯關係，顯有未洽等語。惟按量刑輕重，係屬事實
    審法院得依職權自由裁量之事項，苟已斟酌刑法第五十七條各款所列情狀而未逾
    越法定刑度，不得遽指為違法（最高法院七十二年台上字第六六九六號判例參照
    ）；原審量刑既已審酌刑法第五十七條各款所列情狀，且未逾越法定刑度，是檢
    察官謂原審量刑過輕，尚無可採。至（一）被告二人於九十一年八月三十日下午
    五時許，在臺南市○區○○路二十四號前，見顏妙玲所有車牌號碼ＶＢＮ－○四
    九號輕型機車之鑰匙未取下，共同竊取該車，得手後，供己代步之用乙節；固據
    被告二人坦承在卷，惟渠等於原審均供稱竊取上開機車係為了代步，並未以該機
    車作案等語（詳原審卷九十一年十二月十八日審判筆錄）。足認被告二人竊取上
    開機車之目的在於供作交通工具，顯與本件附表二竊取機車之目的相異，自非基
    於概括犯意；況被告二人此部份犯行，業分經台灣台南地方法院台南簡易庭九十
    一年度南簡字第一二三六號、一四三一號刑事簡易判決判處罪刑在案，上開判決
    亦認該部分犯行與本件無裁判上一罪關係，且檢察官移送本院併案審理內容亦剔
    除被告二人此部分犯罪事實（詳九十二年度偵字第四五０號卷並審意見書）。（
    二）被告丁○○、丙○○另涉於九十一年九月初，在臺南縣永康市○○街一四八
    號五樓五○八室陳姿燕住處，由被告丙○○竊取陳姿燕所有諾基亞牌行動電話一
    支乙節；訊之被告丙○○堅決否認上情，被告丁○○則於原審九十一年十二月十
    八日審理時供稱：該行動電話係伊一人所竊取，但係因為當時懷孕身上沒錢始竊
    取手機變現花用等語。是此部分竊盜犯行，係因被告丁○○一時缺錢花用，始下
    手行竊，顯與本件附表二竊取機車係用以供為搶奪工具之犯罪動機、目的、手段
    地點，顯有差異；亦難認與本件竊盜機車犯行，係基於概括犯意，而為裁判上一
    罪關係，本院無從併案審理，應由檢察官依法處理。綜上理由，檢察官執此提起
    上訴，核無理由，應予駁回。
三、被告丁○○經合法傳喚，無正當理由不到庭，爰不待其陳述逕行判決，附此敘明
    。
據上論斷，應依刑事訴訟法第三百六十八條、第三百七十一條，判決如主文。
本案經檢察官翟光軍到庭執行職務。
中華      民      國    九十二    年      四      月    二十四    日
                                    審判長法官  吳  鴻  章
                                          法官  林  德  盛
                                          法官  黃  永  祥
右正本證明與原本無異。
如不服本判決，應於送達後十日內，向本院提出上訴狀。其未敘述理由者，並應於提
出上訴狀後十日內向本院補提理由狀(須附繕本)。
                                        書記官  劉  夢  蕾
中      華      民      國    九十二    年      四      月     二十四   日
附表一
┌───┬──────┬───────┬───────┬───────┐
│編  號│時間        │地點          │被害人        │搶奪所得之財物│
├───┼──────┼───────┼───────┼───────┤
│ 一   │九十一年九月│臺東縣臺東市正│乙○○        │藍色條紋手提皮│
│      │八日下午一時│氣路與杭州街口│              │包一只（內有現│
│      │許          │              │              │金即新台幣（下│
│      │            │              │            │同）一萬五千六│
│      │            │              │              │百餘元、身分證│
│      │            │              │              │及學校檢定證各│
│      │            │              │              │一張、金色小皮│
│      │            │              │              │包二個、紅色工│
│      │            │              │              │作服一件）    │
├───┼──────┼───────┼───────┼───────┤
│二    │九十一年九月│臺東縣臺東市中│戊○○        │黃色格子狀皮包│
│      │十六日上午十│華路一段七一九│              │一只（內有身分│
│      │一時五十分許│巷與桂林南路二│              │證及健保卡各一│
└───┴──────┴───────┴───────┴───────┘
┌───┬──────┬───────┬───────┬───────┐
│      │            │三八巷口      │              │張、印章二枚、│
│      │            │              │              │現金二、三千元│
│      │            │        │              │）            │
├───┼──────┼───────┼───────┼───────┤
│三    │九十一年九月│臺東縣臺東市中│ＮＩＥＫＡＭＰ│黑色背包（內有│
│      │十七日下午二│華路與鐵花路口│ＬＡＵＲＡ    │摩門經文一本、│
│      │時五十分許  │              │ＳＵＥ        │課本二本、現金│
│      │            │              │              │一百元）      │
├───┼──────┼───────┼───────┼───────┤
│四    │九十一年九月│臺東縣臺東市文│庚○○        │白藍相間手提包│
│      │十九日中午十│化街五十二號前│              │一只（內有身分│
│      │二時十二分許│              │              │證、健保卡及汽│
│      │            │              │              │機車各一張、花│
│      │            │              │              │旗銀行信用卡二│
│      │            │              │              │張、信聯社信用│
│      │            │              │              │卡一張、臺東信│
└───┴──────┴───────┴───────┴───────┘
┌───┬──────┬───────┬───────┬───────┐
│      │            │              │              │用合作社提款卡│
│      │            │              │              │一張、美金面額│
│      │            │              │              │五元紙鈔二張、│
│      │            │              │              │白色外套一件）│
└───┴──────┴───────┴───────┴───────┘
 附表二
┌───┬──────┬───────┬───────┬───────┐
│編  號│時間        │地點          │被害人        │竊盜所得之機車│
├───┼──────┼───────┼───────┼───────┤
│一    │九十一年九月│臺東縣臺東市中│黃玉嫌        │車牌號碼      │
│      │十六日晚上八│山路鼎東客運站│              │ＰＶＭ—一二九│
│      │、九時許    │與舊火車站前  │              │號藍色重型機車│
├───┼──────┼───────┼───────┼───────┤
│二    │九十一年九月│臺東縣臺東市新│甲○○○      │車牌號碼      │
│      │十八日凌晨四│生路五七六號前│              │ＰＱＵ－九○二│
└───┴──────┴───────┴───────┴───────┘
┌───┬──────┬───────┬───────┬───────┐
│      │時三十分許  │              │              │號黑色重型機車│
├───┼──────┼───────┼───────┼───────┤
│三    │九十一年九月│臺東縣臺東市傳│己○○        │車牌號碼      │
│      │十八日晚上八│廣路臺東商校體│              │ＰＶＨ－一五八│
│      │、九時許    │育館前        │              │號綠色重型機車│
└───┴──────┴───────┴───────┴───────┘


司法院資訊處製作；財團法人民間司法改革基金會備份。
